【裁判字號】    97,交聲,1529
【裁判日期】    970912
【裁判案由】    交管條例聲異
【裁判全文】
臺灣板橋地方法院交通事件裁定        97年度交聲字第1529號
原處分機關  交通部公路總局臺北區監理所
異  議  人
即受處分人  僑旭營造有限公司
代  表  人  甲○○
上列受處分人因違反道路交通管理處罰條例案件，對於交通部公
路總局臺北區監理所於民國97年5 月26日所為之裁決處分（原處
分案號：北監自裁字裁40-A00000000號），聲明異議，本院裁定
如下：
    主  文
原處分關於記違規點數部分撤銷。
其餘異議駁回。
    理  由
一、異議意旨略以：異議人即受處分人僑旭營造有限公司（下稱
    僑旭公司）所有之車號T4-7681 號自用小客貨車，於民國（
    下同）97年4 月3 日上午8 時9 分許，行經臺北市○○○道
    與雙園街口時，因有「闖紅燈」之違規行為，經以科學儀器
    拍照採證後，由臺北市政府警察局萬華分局交通警察大隊依
    據採證照片掣單逕行舉發。惟伊當時確實是依交通指揮人員
    指示快速通過，且交通指揮也確實面對雙園街口舉起指揮禁
    止雙園街口車輛前進，伊是依現場交通指揮人員指示快速前
    行通過，與相機功能並無任何關係，相片中現場交通指揮人
    員是面向雙園街口，手勢為停止手勢，是禁止雙園街口車輛
    前行，為此不服，爰依法聲明異議，請求撤銷原處分云云。
二、按汽車駕駛人，行經有燈光號誌管制之交岔路口闖紅燈者，
    處新臺幣（下同）1,800 元以上5,400 元以下罰鍰，道路交
    通管理處罰條例第53條定有明文，並依同條例第63條第1 項
    第3 款規定，汽車駕駛人記違規點數3 點。
三、經查：異議人僑旭公司所有之車號T4-7681 號自用小客貨車
    ，於97年4 月3 日上午8 時9 分許，行經臺北市○○○道與
    雙園街口時，因有「闖紅燈」之違規行為，經以科學儀器拍
    照採證後，由臺北市政府警察局交通警察大隊依據採證照片
    掣單逕行舉發，並有臺北市政府警察局北市警交大字第A000
    00000 號舉發通知單通知聯影本、臺北市政府警察局萬華分
    局97年5 月2 日北市警萬分交字第09731336900 號函各1 紙
    在卷可稽，且為異議人所不否認，是其違規事實堪認屬實。
    惟異議人之代表人仍以前揭情詞置辯；然查，按道路交通安
    全規則第102 條第1 項第1 款明文規定：「汽車行駛至交岔
    路口，其行進、轉彎，應遵守燈光號誌或交通指揮人員之指
    揮，遇有交通指揮人員指揮與燈光號誌並用時，以交通指揮
    人員之指揮為準。」，此乃便利警員在交通流量較大之路段
    ，得以靈活指揮之方式紓解交通所設。次按道路交通管制設
    施，係為執行道路交通管制之手段，本文中對於交通警察指
    揮手勢，亦有明確規定，其中，「全部車輛停止手勢」為右
    臂向上直舉，手掌向前。「前面來車停止手勢」為右上臂向
    前平伸，小臂向上直舉、手掌向前。「右面來車停止手勢」
    為右上臂向右平伸，小臂向上直舉、手掌向右，並向右注目
    。「指揮右面來車速行手勢」為先做左右來車通行手勢。
    目視右面來車。右小臂向前平屈作招車狀。此外，並有
    道路交通管制設施交通警察指揮手勢圖示1 份附卷可考。再
    觀諸卷附之採證照片2 幀可知，異議人所有之車輛，於通過
    該路口時，該路口之時相號誌確已轉換為紅燈，且斯時於該
    路口執勤之交通員警之指揮手勢係將右上臂向右平伸，小臂
    向上直舉、手掌向右，並向右注目，依上揭之說明，應係為
   「 右面來車停止手勢」無訛，異議人之代表人所指陳現場交
    通指揮員警係面向雙園街口，手勢為停止手勢，應屬對指揮
    手勢有所誤解。且當時該執勤之交通員警若係指揮右面來車
    速行，其手勢依上揭說明，應係先做左右來車通行手勢。
    目視右面來車。右小臂向前平屈作招車狀，然卷附之採
    證照片並未見該執勤交通員警有如上之指揮手勢，另徵以現
    場之車輛，除異議人所有之車輛外，均已依交通員警之指揮
    停止於白色停止線後方，足認該執勤之交通員警之指揮方式
    ，亦應不致使一般駕駛人產生誤認之虞。是以，異議人所有
    之前揭車輛，行經該路口時，無論係依該路口之時相號誌或
    依該執勤之交通員警指揮，均顯係表明不得跨越白色停止線
    而應將車輛停止於白色停止線後方之意甚明。據此，異議人
    之代表人所為之上開辯解，顯係事後卸責之詞，尚不足採信
    。
四、惟查，按行政罰法之相關規定及我國目前通說見解，交通秩
    序罰中之處罰對象關於「所有人」之概念，亦涵蓋自然人以
    外之法人、設有代表人或管理人之非法人團體、中央或地方
    機關或其他組織等，惟受到法人、設有代表人或管理人之非
    法人團體、中央或地方機關或其他組織等本身性質影響，對
    其處罰多以罰鍰、沒入、吊扣汽車牌照、記汽車違規記錄等
    類型為之，而不適用本質上屬於處罰自然人之相關裁罰性不
    利處分，例如吊扣駕照、吊銷駕照、公布姓名、記點等。是
    本件異議人為法人，於性質上並不適用本質上屬於處罰自然
    人之記點。從而，原處分有關記違規點數部分，自構成裁量
    濫用而屬違法。又本件異議人前開違規事證已足堪認定，故
    本件異議人之聲明異議雖為無理由，惟原處分機關所為原處
    分關於記違規點數部分既屬違法，自應由本院對此部分處罰
    種類不同而在客觀上可分之違法裁量予以一部撤銷，以求適
    法。再異議人有闖紅燈之違規事實已然明確，如前所述，是
    以原處分機關對異議人就闖紅燈之違規行為所裁處之罰鍰2,
    700元部分，核無違誤，應予維持。
據上論斷，應道路交通案件處理辦法第19條、第20條前段，裁定
如主文。
中    華    民    國    97    年    9     月    12    日
                     交通法庭   法  官  潘  長  生
以上正本證明與原本無異。
如不服本裁定應於送達後5日內向本院提出抗告狀。
                                書記官  張  玉  如
中    華    民    國    97    年    9     月    12    日


司法院資訊處製作；財團法人民間司法改革基金會備份。
